臺灣高等法院臺中分院刑事判決　　　　　　　九十二年度重上更(五)字第三一五號
　　上　訴　人
　　即　被　告　甲○○
　　選任辯護人　吳闖
右上訴人即被告因毒品危害防制條例案件，不服臺灣苗栗地方法院八十九年度訴字第
三六九號，中華民國九十年六月八日第一審判決（起訴案號：臺灣苗栗地方法院檢察
署八十九年度偵字第二七五六號），提起上訴，並移
檢察署九十二年度偵字第五三七八號），判決後提起上訴，經最高法院第五次發回更
審，本院判決如左：
      主  文
原判決撤銷。
甲○○連續販賣第二級毒品，累犯，處有期徒刑捌年。
扣案之甲基安非他命貳大包、拾小包（驗餘含袋重貳佰肆拾柒點零玖公克），另移送
併案扣案之安非他命拾捌點參公克，均沒收銷燬之。販賣毒品所得新台幣壹萬元沒收
，如不能沒收，以其財產抵償之。
      事  實
一、甲○○前於民國（下同）八十五年間因違反麻醉藥品管理條例案件，經臺灣新竹
    地方法院判處有期徒刑六月，嗣經臺灣高等法院駁回上訴確定，八十五年十月二
    十三日易科罰金執行完畢；復因竊盜案件，經臺灣新竹地方法院判處罰金四千元
    ，於八十六年二月三日執行完畢；八十六年間又因贓物案件，經臺灣新竹地方法
    院判處有期徒刑四月確定，於八十七年二月二十八日執行完畢；八十八年間復因
    違反麻醉藥品管理條例案件，經臺灣新竹地方法院判處有期徒刑四年六月，再經
    臺灣高等法院駁回上訴確定；於八十八年間再因贓物罪及違反毒品危害防制條例
    案件，經臺灣苗栗地方法院分別判處有期徒刑三月及八年，後者又經本院駁回上
    訴確定，目前正執行前開違反麻醉藥品管理條例、贓物及違反毒品危害防制條例
    三案所定應執行刑有期徒刑十一年。
二、甲○○曾有前開犯罪行為經查獲及判刑之紀錄，猶不知悔改，復意圖營利，基於
    販賣第二級毒品安非他命之概括犯意：(1)、先於八十九年二月十八日下午六時許
    ，在台中市○○區○○路一段十六巷六號一樓丙○○租處，以新台幣（以下同）
    一萬元之代價，販賣安非他命十八．三公克予丙○○後離開上址，嗣於同日晚上
    十時三十分許，丙○○與友人戊○○於外出之際，在上址巷內為警查獲，進而於
    上址查獲上開安非他命。(2)、復於八十九年二月十九日下午四時許，由臺北地區
    駕駛其不知情之兒子杜立武所有車牌號碼Ｋ六－七四七一號自用小客車至苗栗市
    區，於同日下午六時許，使用其不知情之子女杜瑞媛、杜瑞曼、杜立武所贈與之
    ０九二二─一三七九七０號行動電話，與使用陳美娟名義登記之０九五０─一四
    五０一一號呼叫器之不詳年籍、姓名綽號「阿龍」的成年男子聯絡後，在苗栗縣
    苗栗市菲力電玩店，以七萬元之價格向「阿龍」販入第二級毒品甲基安非他命二
    大包（價格二萬元）及十小包（價格五萬元）含袋重計約二四七‧一公克（驗餘
    含袋重二四七‧０九公克），伺機出售。其取得持有上開甲基安非他命後，駕車
    在苗栗市區停留之際，於同日下午六時二十五分，在苗栗市福星山公園附近為警
    查獲，並在其所駕駛車牌號碼Ｋ六─七四七一號自用小客車之方向盤下方之分電
    盤內，扣得上開數量之甲基安非他命。
三、案經苗栗縣警察局移送臺灣苗栗地方法院檢察署檢察官偵查起訴，復經台灣台中
    地方法院檢察署移送本院併案審理。
      理  由
一、訊之上訴人即被告甲○○（以下稱被告）固坦承於前開事二之(2)之時地為警查獲
    甲基安非他命係伊當天所購之事實不諱，惟矢口否認有何販賣安非他命之犯行，
    辯稱：伊於八十九年二月十八日人在台北未至台中，沒有出售安非他命予丙○○
    ，且上開購入之甲基安非他命係因供自己施用，所以大量購買，比較便宜，且扣
    案之甲基安非他命之數量對伊而言，僅一個多月即可以施用完畢，伊並未有販賣
    甲基安非他命之犯意及行為，且伊有自己事業，無須販毒維生，又因妻子、兒子
    同時死亡，雙重打擊，加以本身身體引起之病痛，才藉施用甲基安非他命減輕痛
    苦，況當日伊到苗栗縣時是六點多，七點路多買完後，伊當時休息一下警察就來
    了云云。經查：
  (一)關於被告於事實二之(1)販賣安非他命部分之犯行：
    (1)證人戊○○於八十九年二月十九日警訊時證稱：「我於八十九年二月十八日二
      十二時三十分在台中市北屯區水湳里十八鄰十六巷被警方查獲在我的手提包內
      查獲安非他命吸食玻璃球，並在我身上紅包袋內查到海洛因六點五公克．．．
      警方於現場另查到丙○○一人．．．警方另於八十九年二月十八日二十三時在
      台中市○○區○○路一段十六巷六號一樓（未編室號）丙○○的住處查獲海洛
      因十點二公克，安非他命十八點三公克（含袋重），安非他命吸食器一個，還
      有丙○○的前妻乙○○一人」等語（見台灣台中地方法院檢察署八十九年度毒
      偵字第四一八九號偵查卷第三十一至三十三頁），並於同日警訊及八十九年十
      二月二十七日檢察官偵查訊問證稱：係丙○○以一萬元之代價向被告購買上開
      安非他命，被告即係安非他命賣給丙○○之友人等語（見同上偵查卷第三十四
      之一頁；台灣苗栗地方法院檢察署八十九年度偵字第四六六０號偵查卷第六十
      六頁）。再於九十一年十一月十五日檢察官訊問時證稱：「我有看到甲○○在
      丙○○住處交付安非他命給施（明益），我有看清楚確定那是安非他命而非海
      洛因，但是交幾包我並不清楚同時我也看到施某拿錢給杜（鴻海），他們兩位
      交錢和安非他命的動作是一起做的。當時乙○○也在該套房內，但他有無看到
      我並不清楚。當時施某是從何處拿錢出來我忘記了。施拿到安非他命後就將之
      藏起來，好像藏在安全帽內」等語（見同上偵字第四六六０偵查卷第二０二頁
      ），已證述被告確有販賣安非他命與丙○○之事實。
    (2)證人乙○○於八十九年十二月四日及九十年三月十二日檢察官偵查訊問時證稱
      ：被告與戊○○當日確有到達上址，「（當天有何人到丙○○住處？）只有阿
      發及一名年紀較長的人．．．年長者約十九時許離去，間隔約二十分鐘，丙○○及戊○○一同外出，不到五分鐘警察就到．．．（妳於何時替其買晚餐？何
      時返回？）約十八時，外出約十分鐘返回，返家後年長者吃完飯後拿一萬元便
      離開（丙○○交付）」等語（見同上偵字第四六六０號偵查卷第四十九頁、第
      一一五至一一六頁）。又證人丙○○於八十九年二月十九日警訊時證稱：「我
      於八十九年二月十八日下午二十二時三十分準備和朋友戊○○外出時，在台中
      是北屯區水湳里十六巷六號被警所盤查，戊○○的手提袋內被查到吸食安非他
      命的玻璃球一個，在他上衣的口袋內查到一個紅包袋內有海洛因六點五（含袋
      重）公克．．．警方另八十九年二月十九日二十三時許在我的租屋處查獲安非
      他命十八點三公克（含袋重），海洛因十點二公克（含袋重），安非他命吸食
      器一個。現場查獲乙○○一人．．．安非他命是戊○○的朋友的（我不認識）
      海洛因是之前和我一起租屋綽號『阿乾』男子的。安非他命吸食器是我的」等
      語（見同上毒偵字第四一九八號偵查卷第三十七頁），再於八十九年十二月十
      四日檢察官偵查訊問時證稱：當日戊○○帶一友人至伊住處，另有前妻乙○○
      在場，但該友人先行離開，伊以一萬元之代價向戊○○之友人購買安非他命等
      語（見同上偵字第四六六０號偵查卷第五十七頁），復有上開安非他命扣押筆
      錄附卷足佐，益證被告有販賣安非他命與丙○○之事實無訛。至於證人戊○○
      於本院本審供證：「我沒有提到甲○○。我提到的朋友不是甲○○。這事情在
      四年前，當時筆錄我確認老虎就是被告。我進來關以後，我想是否我自己吃藥
      吃壞腦袋，我現在也不確定是否他有載我到台中。我與老虎蠻熟的，常在一起
      。只是我提到的另一個朋友不是甲○○。」云云，證人丙○○於本院本審供證
      ：「（你在何時何地與被告見過面？）沒印象。（你住處被查獲安非他命十八
      點三克是何人的？）向戊○○的朋友買的。他名字我不知道。（該朋友是否庭
      上的被告？）那麼久了我沒印象。（你在苗栗地檢署檢察官處，問你有何意見
      ？你說他說得不實在，是否指警訊筆錄戊○○所言不實在？－提示八九偵四六
      六○卷三九頁倒數第五行）對。（給他朋友是指被告或是被告的朋友？－提示
      同卷示五七頁倒數第四行）我不記得。（交易毒品的人是否庭上的被告或是他
      的朋友？－提示同卷八十九頁）就是戊○○跟他朋友而已，沒有第三人。」云
      云，證人乙○○於本審本審證稱：「（你是否認識庭上的被告？）不認識。（
      你在檢察官偵查中，有說戊○○接走一名男子，丙○○不認識這男子，檢察官
      提示戊○○、甲○○照片，你說是這兩人到現場？）有，我有說，現在我不認
      得了。（當初他們二人到你那裡，如何離開？）我忘了。（你曾經在偵查卷提
      到有拿到一萬元，你指認是丙○○交付，究竟是何人拿給你的？）我忘了。在
      法庭上的我只認識丙○○。」云云（以上見本院本審卷第一六０至一六六頁）
      ，其等證詞避重就輕，與前供情節出入頗大，核屬事後圖卸被告刑責而為迴護
      之詞，非可據之為有利被告之認定。
    (3)經警查獲扣案之安非他命十八．三公克，係被告販售與丙○○施用，業據檢察
      官聲請台灣台中地方法院沒收銷燬之，並已執行完畢，有該院八十九年度聲字
      第三二四五號裁定及本院調閱台灣台中地方法院檢察署八十九年度偵字第三０
      九八號偵查卷（含該署八十九年度執他字第五五六０號執行卷）可參，是扣案
      之安非他命已經執行銷燬而無從送鑑驗，然而，丙○○確有施用安非他命之情
      事，據其於本院本審供明，且丙○○於經警察查獲採集其尿液送檢驗，呈甲基
      安非他命陽性反應，有台中市衛生局煙毒尿檢驗成績書在卷可稽（見上開偵查
      卷第一０二頁），參以證人戊○○於警訊中亦供稱：「昨天我朋友綽號老虎的
      （指被告）拿安非他命賣他時，丙○○有和他試安非他命的品質，兩人有一起
      吸食，大約八十九年二月十八日下午十八時三十分許在丙○○的租屋處吸食及
      交易的。（警方現場查獲一八點三克之安非他命是否為你所說的交易品？）是
      的，那包就是丙○○向老虎購買的。」等語（見台灣台中地方法院檢察署八十
      九年度毒偵字第四一九八號偵查卷第三十四之一頁），可見被告販售與丙○○
      之十八．三公克之物，確係第二級毒品安非他命無訛。被告否認賣安非他命與
      丙○○而無從依其供詞知其販入安非他命之價格，惟按販賣毒品係違法行為，
      非可公然為之，亦無公定之價格，不論任何包裝，均可任意分裝增減分量，而
      每次買賣之價量，亦可能隨時依雙方間之關係深淺、資力、需求量及對行情之
      認知、來源是否充裕、查緝是否嚴緊，購買者被查獲時供述購買對象之可能性
      風險之評估等，因而異其標準，並機動調整，非可一概而論，販賣之利得除經
      坦承犯行或價量俱臻明確外，委難察得實情，販賣之人從價差或量差中牟利方
      式雖異，其意圖營利之非法販賣行為則一；又販賣安非他命為屬重罪，近年來
      經政府宣導及查緝毒品之政策，早為一般人所知悉，苟非從販賣之中牟利，實
      無干冒被科處重刑之危險而販賣安非他命之理，依上述說明，被告為意圖營利
      而販賣安非他命與丙○○自屬無疑。
  (二)關於被告於實二之(2)販入安非他命部分之犯行：
    (1)被告販入含袋重計約二四七點一公克第二級毒品甲基安非他命為警於上述時地
      查獲之事實，業據被告於歷次調查時坦白承認，並有如事實欄所載之第二級毒
      品甲基安非他命二大包、十小包含袋重計約二四七點一公克（驗餘含袋重共二
      四七點零九公克）扣案可證，復有行政院衛生署管制藥品管理局管檢字第八
      四七三０號檢驗成績書一紙在卷可按（見臺灣苗栗地方法院檢察署八十九年偵
      字第二七五六號第八頁以下），足認被告此部分之自白應與事實相符。被告甫
      於八十九年二月十八日即此部分查獲前一日有販賣安非他命行為已見前述，而
      本件查獲之安非他命高達二百四十七點一公克，被告復無何經濟來源，且以販
      入安非他命之數量，在事理上顯逾供其個人施用可能（均詳見後述），其大量
      販入上開甲基安非他命，顯係為出售圖利。
    (2)依本院前審卷附臺灣高等法院檢察署八十三年十月十一日檢義醫字第一一四０
      三號函所檢送該署法醫中心之研判結果，人體服用安非他命之量，約為五至二
      十毫克『即０點０五至０點二公克』，正常人初次服用一百毫克『即一公克』
      即可能致死，是人體承受安非他命之施用量有其極限，過量即可能致死，此客
      觀之科學依據。被告於警訊時供稱，一天約施用一點多公克，但有時幾天均未
      施用；於檢察官偵查中供稱，每次約施用０點三公克（見臺灣苗栗地方法院檢
      察署八十九年度偵字第八一三號卷第五頁、第三十五頁）；在臺灣苖栗地方法
      院八十九年訴字第三六九號案調查時供稱：「一公克分二、三次施用」（見臺
      灣苖栗地方法院八十九年訴字第三六九號卷第五十八頁）、於本院九十二年三
      月二十六日更三審審理時再度辯稱：「一次大概一公克，作三次用，一天用二
      十幾次，大概七、八公克就跟吸煙一樣。我一天普通用十幾公克也不會死亡」
      等語（詳見本院更三審審理卷第五十頁）。惟被告於本案，一次即販入二四七
      點一公克，茍依其所供，每次施用０點三公克計算，可施用八百二十四次（茍
      依其在前案所供，每次施用０點０一至０點０三公克『見臺灣苗栗地方法院檢
      察署八十九年度偵字第二七五六號卷第四頁背面』計算，則可施用八千二百三
      十七次至二萬四千七百十次），以正常人初次服用一百毫克，即可致死，被告
      辯稱一天服用七、八克，業已超出致死量七至八倍，顯非可採。是依上開卷證
      資料顯示，人體承受安非他命之施用量，既有其極限，且被告已連續販賣甲基
      安非他命多年，則其所辯大量販入甲基安非他命之目的在於供自己施用，應非
      事實。
    (3)被告雖提出自己有經濟能力，無須依據販毒維生，惟其於臺灣苖栗地方法院法
      院八十八年訴字第一七三號所供述：目前並無何工作收入，其租屋處之租金及
      生活費用尚且由其子女支付供應（上開本院八十八年度上訴字第二七四六號判
      決理由欄所述，見臺灣苗栗地方法院檢察署八十九年度偵字第二七五六號卷第
      五頁）等情節有間外，另參酌臺灣苖栗地方法院向新竹國際商業銀行苗栗分行
      調閱放款資料及所附借據得知，被告係於八十一年至八十三年借貸未予清償，
      及被告在偵查中供稱行動電話乃兒女所購買贈與及駕駛其子自用小客車等行為
      （見臺灣苗栗地方法院檢察署八十九年度偵字第八一三號卷第十九頁以下），
      被告應屬資力不佳，況依被告於本院前審供承一天施用十幾公克，則其一月施
      用甲基之安非他命量可達十萬元左右，於其無正常經濟來源之情況下，益證其
      販入上開甲基安非他命係供販賣無疑。況甲基安非他命短期間未施用完畢即易
      潮解，此為眾所週知之事，被告購買甲基安非他命果係供自己施用，至愚亦無
      大量購置，以備潮解反致浪費之理。
  (三)本案與本院八十八年度上訴字第二七四六號判決應無裁判上一罪之關係：
    被告前於八十七年八、九月間某日、八十八年一月二十日及八十八年二月十日因
    連續販賣安非他命，經本院以八十八年度上訴字第二七四六號刑事判決，判處有
    期徒刑八年，於上訴最高法院後，因上訴違背法律上之程式，經最高法院以八十
    九年度台上字第五四三九號刑事判決，駁回上訴確定，有該判決書附卷可查，參
    酌：本案之犯罪日期為八十九年二月十八日及同年月十九日，距離前案犯罪時間
    已有一年之久；又依本院卷附被告全國前案紀錄表被告出入監資料所示，被告自
    八十八年二月十一日即入台灣苗栗看守所（含附設勒戒所）至八十八年十月二十
    五日始釋放，其間並經認定無繼續施用毒品傾向；又被告自始即否認有販賣毒品
    之意思，是本件應係被告另行起意為之，與上開前案應無裁判上一罪之關係，難
    謂本件為上開確定判決效力所及。綜合上述，併審酌前揭被告購入及出售價格之
    差額，顯見被告有營利之意圖，本件事證明確，被告所否認與辯解，無非卸責飾
    詞，核無可採，其犯行堪予認定，應依法論科。
三、按甲基安非他命係毒品危害防制條例第二條第一項、第二項第二款所稱之第二級
    毒品，而販賣毒品罪，只須行為人有營利意圖，一有販入或販出之行為，即屬既
    遂，不以販入後復行販出為必要（最高法院六十八年臺上字第六０六號判例可資
    參照）。故核被告所為，係犯同條例第四條第二項之販賣第二級毒品罪。其持有
    甲基安非他命之低度行為為其販賣之高度行為所吸收，不另論罪。被告先後二次
    犯行，時間緊接，犯罪構成要件相同，應係基於概括犯意為之，為連續犯，應論
    以一罪。檢察官就被告八十九年二月十八日之犯行（即事實二之(1)部分）雖未起
    訴，惟該部分與已起訴部分既有連續犯裁判上一罪之關係，復經檢察官移併案審
    理，本院自得併予審理。又被告有事實欄所載科處有期徒刑及執行紀錄，有臺灣
    高等法院被告全國前案紀錄表一紙在卷可憑，其於有期徒刑之執行完畢後五年以
    內再犯本件有期徒刑以上之罪，為累犯，應依刑法第四十七條之規定加重其刑，
    其中法定本刑為無期徒刑部分，依刑法第六十五條第一項規定不得加重，故僅就
    其餘法定刑加重其刑。原審認被告罪證明確，而予論科，固非無見，惟查：原判
    決既認被告係於購買毒品之初即具圖利之意圖，則其所為已構成販賣第二級毒品
    罪，有如前述，原判決遽然變更檢察官起訴法條，僅論以被告意圖販賣而持有第
    二級毒品罪，已有未合；又本件既未查得被告就八十九年二月十九日犯行部分（
    即事實二之(2)部分），已販出第二級毒品之事證，其未因販賣毒品而有所得自明
    ，原判決竟以推論方式計算被告意圖售出之價格為七萬零一元，而逕謂其意圖販
    毒所得為七萬零一元，依同條例第十九條第一項諭知沒收，亦有未洽；被告所為
    事實二之(1)販賣安非他命犯行，與起訴部分有連續犯裁判上一罪關係，為起訴效
    力所及，原審未併予審判，亦有未合。被告上訴矢口否認販賣第二級毒品安非他
    命犯行，指摘原判決不當，雖無理由，然原判決既有前揭可議，自應由本院將原
    判決撤銷改判。爰審酌被告曾有販賣麻醉藥品等不良素行紀錄，竟仍無視科刑教
    訓，再涉本次犯行，對社會所生之危害非輕，犯罪後仍矢口否認犯行之態度等一
    切情狀，量處如主文第二項所示之刑，以示懲儆。至扣案之甲基安非他命二大包
    、十小包（驗餘含袋重二四七點０九公克），為查獲之毒品，應依毒品危害防制
    條例第十八條第一項前段之規定宣告沒收銷燬之；又按沒收物之執行完畢與沒收
    物之不存在，並非一事，因犯罪依法必須沒收之物，雖已於共犯中數人之確定判
    決諭知沒收，並已執行完畢，對於其他共犯之判決，仍應宣告沒收（參見最高法
    院八十八年台上字第二三七五號判決意旨），本件事實二之(1)併案審判部分，扣
    案之安非他命十八點三公克，雖據檢察官聲請台灣台中地方法院沒收銷毀之，並
    已執行完畢等情，有該院八十九年度聲字第三二四五號裁定附卷及本院調閱台灣
    台中地方法院檢察署八十九年度偵字第三０九八號偵查卷（含該署八十九年度執
    他字第五五六０號執行卷）可參，但本件判決仍應諭知沒收，庶符沒收制度基本
    原則。販賣安非他命所得一萬元依據毒品危害防制條例第十九條第一項諭知沒收
    ，如不能沒收時，以其財產抵償之；至另扣案之現金三萬元，尚乏積極證據足認
    係供被告前開犯罪所用或因前開犯罪所得之物，又非違禁物，依法不得沒收，
據上論斷，應依刑事訴訟法第三百六十九條第一項前段、第三百六十四條、第二百九
十九條第一項前段，毒品危害防制條例第四條第二項、第十八條第一項前段、第十九
條第一項，刑法第十一條前段、第五十六條、第四十七條，判決如主文。
本案經檢察官丁○○到庭執行職務。
中      華      民      國    九十三    年      四      月    二十八    日
                                    臺灣高等法院臺中分院刑事第七庭
                                          審判長法  官  林  榮  龍
                                                法  官  謝  說  容
                                                法  官  江  錫  麟
右正本證明與原本無異。
如不服本判決應於收受送達後十日內向本院提出上訴書狀，其未敘述上訴之理由者並
得於提起上訴後十日內向本院補提理由書（均須按他造當事人之人數附繕本）。
                              書記官  陳  振  海
中      華      民      國      九十三   年       四      月   二十九   日
附錄本案論罪科刑法條：
毒品危害防制條例第四條：
  製造、運輸、販賣第一級毒品者，處死刑或無期徒刑；處無期徒刑者，得併科新台
  幣一千萬元以下罰金。
  製造、運輸、販賣第二級毒品者，處無期徒刑或七年以上有期徒刑，得併科新台幣
  七百萬元以下罰金。
  製造、運輸、販賣第三級毒品者，處五年以上有期徒刑，得併科新台幣五百萬元以
  下罰金。
  製造、運輸、販賣專供製造或施用毒品之器具者，處一年以上七年以下有期徒刑，
  得併科新台幣一百萬元以下罰金。
  前四項之未遂犯罰之。                                                  Ｉ
